臺灣彰化地方法院彰化簡易庭民事簡易判決
110年度彰簡字第89號
原      告  洪好美  
訴訟代理人  陳莉如  
被      告  吳立光  
上列當事人間債務人異議之訴等事件，本院於民國110年4月21日
言詞辯論終結，判決如下：
    主      文
確認本院109年度司促字第13262號支付命令所載被告對於原告之
債權不存在。
本院109年度司執字第60719號強制執行事件對原告所為之強制執
行程序撤銷。
訴訟費用新臺幣1,658元，由被告負擔新臺幣1元，餘由原告負擔
。
    事實及理由
原告聲明：如主文第1至2項所示。陳述：
  ㈠原告於民國107年間將包含家電一批（下稱系爭家電）採購在
    內之房屋裝修工作交付張金麗承攬，並已給付全部報酬。張
    金麗雖向被告購買價值新臺幣（下同）54,600元之系爭家電
    ，並指定送往原告之房屋安裝，但張金麗並非以原告之代理
    人身分為之，兩造間互不認識，自無買賣契約存在。被告竟
    以原告向其購買系爭家電，積欠買賣價金54,600元為由，聲
    請本院對原告核發109年度司促字第13262號支付命令（下稱
    系爭支付命令），命原告如數給付。原告不諳法律，未於送
    達後於20日內異議，系爭支付命令因而確定。被告以系爭支
    付命令為執行名義，於本院109年度司執字第60719號強制執
    行事件（下稱系爭執行事件），聲請對原告強制執行，自非
    正當。
  ㈡系爭執行事件尚未終結，為此提起確認之訴及債務人異議之
    訴，請求判決如主文第1至2項所示。
被告聲明：原告之訴駁回。陳述：
  ㈠系爭家電為原告向被告購買，並送往原告之房屋安裝，張金
    麗僅係兩造之買賣介紹人。被告與張金麗之間並無買賣契約
    關係存在，至於原告與張金麗之間如何約定，被告毫不知情
    。原告所述，不符社會上之家電交易實況。
  ㈡原告於系爭支付命令核發後，曾給付被告1萬元，可見其承認
    其向被告購買系爭家電。
民事訴訟法第247條第1項前段規定「確認法律關係之訴，非原
  告有即受確認判決之法律上利益者，不得提起之」，第516條
  第1項規定「債務人對於支付命令之全部或一部，得於送達後
  二十日之不變期間內，不附理由向發命令之法院提出異議」，
  第521條第1項、第2項規定「債務人對於支付命令未於法定期
  間合法提出異議者，支付命令得為執行名義。前項情形，為裁
  定之法院應付與裁定確定證明書」；強制執行法第14條第2項
  規定「執行名義無確定判決同一之效力者，於執行名義成立前
  ，如有債權不成立或消滅或妨礙債權人請求之事由發生，債務
  人亦得於強制執行程序終結前提起異議之訴」。確定之支付命
  令得為執行名義，而有執行力，但無確定判決同一之效力，債
  務人於支付命令確定後，如有即受確認判決之法律上利益，仍
  得提起消極確認之訴，以否定其效力；又債權人以確定之支付
  命令為執行名義聲請強制執行，而債務人主張於支付命令確定
  前，有債權不成立或消滅或妨礙債權人請求之事由發生者，債
  務人得於強制執行程序終結前提起異議之訴。經查：原告主張
  被告以原告向其購買系爭家電，積欠買賣價金54,600元為由，
  聲請本院對原告核發系爭支付命令，命原告如數給付，原告未
  於送達後於20日內異議，因而確定，被告再以系爭支付命令為
  執行名義，於系爭執行事件聲請對原告強制執行，尚未終結之
  事實，業經本院調取系爭支付命令及執行事件卷宗提示辯論，
  且為兩造不爭執，堪信為真。
民法第103條規定「代理人於代理權限內，以本人名義所為之意
  思表示，直接對本人發生效力」，第269條第1項規定「以契約
  訂定向第三人為給付者，要約人得請求債務人向第三人為給付
  ，其第三人對於債務人，亦有直接請求給付之權」；民事訴訟
  法第277條規定「當事人主張有利於己之事實者，就其事實有
  舉證之責任。但法律別有規定，或依其情形顯失公平者，不在
  此限」。經查：
  ㈠兩造對於系爭家電為張金麗出面向被告購買並指定送往原告
    之房屋安裝一節不爭執，並經本院調取臺灣彰化地方檢察署
    108年度偵字第10216號詐欺案件（下稱偵查另案）卷宗提示
    辯論。被告辯稱系爭家電為原告向被告購買，為原告否認，
    依民事訴訟法第277條前段規定，應由原告就其有利於己之
    事實，即兩造間並無系爭家電買賣契約存在一節負舉證責任
    。
  ㈡依證人張金麗於偵查另案警詢中之陳述，系爭家電之買賣，
    係由證人向原告介紹被告經營之全宏電器行，收費部分為被
    告向證人請款，之後證人再向原告請款後轉交被告等語，此
    有偵查另案所附調查筆錄可參。其次，依偵查另案所附簡訊
    截圖、保證書回函登錄卡、冰箱電視支出申請單，系爭家電
    買賣過程係由證人與被告聯繫，被告再將系爭家電送交原告
    受領，而價金則由原告交付證人，經核與證人前開警詢中之
    陳述，尚無不合。再者，證人於本院亦結證稱，其向被告購
    買系爭家電時，未自稱原告之代理人等語，則由上開買賣過
    程觀之，並參酌民法第103條、第269條第1項規定，系爭家
    電之買賣當事人為證人與被告，並約定由被告向原告給付；
    換言之，證人並非民法第103條所指代理人，原告亦非系爭
    家電之買賣契約買受人，而為民法第269條第1項所指第三人
    ，是證人於本院陳述原告為買受人云云，尚非能採。則被告
    以原告向其購買系爭家電，積欠買賣價金為由，聲請本院對
    原告核發系爭支付命令，命原告如數給付，難認有據。原告
    主張系爭支付命令所載被告對於原告之債權不存在，堪信為
    真。
 系爭支付命令所載被告對於原告之債權不存在，則被告以之為執行名義，於系爭執行事件，聲請對原告強制執行，自非正當。從而原告提起確認之訴及債務人異議之訴，請求判決如主文第1至2項所示，為有理由，應予准許。
 系爭支付命令所載被告對於原告之債權固不存在，惟原告最初
   如於送達後20日內異議，被告將不至於以之為執行名義，聲
   請對原告強制執行。本院依職權確定訴訟費用額為1,658元（
   計算式：第一審裁判費+證人日費及旅費=1,110+548=1,658）
   ，爰依民事訴訟法第81條第2款規定，酌量命兩造以比例分擔
   。
 被告得否依買賣契約之法律關係，向張金麗請求給付價金，因
   非本件訴訟標的，無庸裁判，宜由被告另循適法途徑解決，
   附此敘明。
 本件判決事證已臻明確，兩造其餘主張及舉證，核與判決結果
   無影響，不另論述。
中　　華　　民　　國　　110 　年　　5 　　月　　5 　　日
                  彰化簡易庭  法  官  廖政勝
以上正本係照原本作成。　　　　　　　　　
如不服本判決，應於判決送達後20日內，向本院提出上訴狀，並
按應送達於他造之人數提出繕本或影本，及繳納第二審裁判費。
中　　華　　民　　國　　110 　年　　5 　　月　　5 　　日
                              書記官  彭品嘉